【裁判字號】    92,親,22
【裁判日期】    920506
【裁判案由】    否認婚生子女
【裁判全文】
臺灣臺南地方法院民事判決  九十二年度親字第二二號
    原      告    乙○○
    被      告    丙○○
    兼法定代理人  甲○○
右當事人間否認子女事件，本院判決如左：
    主      文
確認被告丙○○（民國○○○年○月○○○日生，身分證統一編號：Ｚ000000
000號）非原告乙○○之子。
訴訟費用由被告負擔。
    事      實
甲、原告方面：
  一、聲明：求為判決如主文所示。
  二、陳述：
    （一）緣原告與被告甲○○係於民國九十年十二月八日結婚，被告甲○○婚後並
          於民國九十一年四月廿九日生下被告丙○○。原本家庭和睦，惟九十一年
          十一月間被告甲○○卻吵著要離婚，且時常離家不歸，當時原告即懷疑被
          告甲○○另結男友，嗣於同年十二月間被告甲○○復又離家不歸，原告遍
          尋不著，乃翻閱其日記，希望可從被告甲○○日記中找到其下落之線索，
          詎料被告甲○○九十一年九月十三日的日記卻記載不知被告丙○○究係原
          告的或「朝民」的及對男友「朝民」之思念等字樣，原告當時心下有若晴
          天霹靂，久久不能自己，後為求得真象，原告乃於九十二年元月十日帶被
          告丙○○一同去財團法人長庚紀念醫院接受親子鑑定，同月十四日鑑定報
          告出爐，結果顯示：「可以排除乙○○是丙○○的親生父親」，原告得知
          此結果，內心當時可謂萬念俱灰。後九十二年二月七日原告乃與被告蔡怡
          婷離婚，並約定被告丙○○由被告甲○○監護，惟原告戶籍登記上仍為被
          告丙○○之父親，此有分別有戶籍謄本二件、日記節影本乙件、及親子鑑
          定報告乙件可稽。
    （二）如前所述，原告與被告甲○○係於九十年十二月八日結婚，而被告甲○○
          於九十一年四月廿九日生下被告丙○○，依民法第一千零六十二條受胎期
          間之規定，應自子女出生日回溯第一百八十一日起計算，而被告丙○○之
          出生日為九十一年四月廿九日，依此推算之受胎期間應為九十年十月三十
          一日前，依法不受婚生子推定。且婚生子女之推定以受胎期間內，夫妻有
          合法婚姻關係為要件，此為民法第一千零六十三條第一項之規定，被告蔡
          怡婷所生之子即被告丙○○間無親子關係，爰提起否認婚生子女之訴。
    （三）按民法第二百四十七條確認之訴，除確認法律關係成立或不成立之外，並
          須有即受確認判決之法律上利益者始得提起。所謂「法律關係」就是權利
          義務關係，查父母子女關係存在，產生繼承、監護、扶養、保護、教養等
          一切親權權利義務，身份雖係法律發生之原因，惟身份關係所產生之法律
          關係亦同時存在，本件原告起訴確認被告丙○○非被告甲○○自原告受胎
          所生之子，乃併指父母與子女間權利義務關係不存在，並非單純主張身份
          關係不存在。又在確認之訴，所謂「確認判決之法律上利益」係指因法律
          關係存否不明確，致一方在私法上之地位有受侵害之危險，而此項危險得
          以對於另一方之確認判決除去之而言。本件被告丙○○與原告之親子關係
          是否存在否，攸關繼承、監護、扶養、保護、教養等一切權利義務，且戶
          籍上已記載，復有更正必要，使身分關係明確，亦應認有受確認判決之法
          律上利益，因此就親子關係，應得提起確認之訴（最高法院六十二年十月
          三十日第三次民庭總會決議、二十三年上字第三九七三號判例亦同此見解
          ），並敘明之。
    （四）綜右所陳，原告與被告甲○○懷孕之子即被告丙○○不具親子血緣關係既
          已明確，從而原告起本件確認之訴，請求判決如聲明所示。
  三、證據：提出戶籍謄本二紙、日記節影本乙件、親子鑑定報告乙件為證。
乙、被告方面：
  一、聲明：同意原告之請求。
  二、陳述：被告丙○○確實非被告乙○○之子。
    理    由
  一、本件原告主張原告與被告甲○○於九十年十二月八日結婚，九十二年二月七日
      離婚，被告甲○○於九十一年四月二十九日產下一子即被告丙○○，戶政機關
      登記原告為其生父之事實，業據原告提出戶籍謄本二紙為證，且經被告甲○○
      、丙○○自認在卷，並有財團法人長庚紀念醫院為原告及被告丙○○為血緣鑑
      定，經該院鑑定之結果：「可以排除乙○○是丙○○的親生父親」，此有該院
      親子鑑定報告在卷可憑，原告與被告丙○○確實無親子關係，自堪信原告之主
      張為真實。
  二、惟按從子女出生日回溯第一百八十一日起至第三百零二日止為受胎期間。又夫
      妻之受胎在婚姻關係存續中者，推定其所生之子女為婚生子女。前項推定，如
      夫妻之一方能證明妻非自夫受胎者，得提起否認子女之訴，但應於知悉子女出
      生之日起一年內為之，民法第一千零六十二條第一項、第一千零六十三條分別
      定有明文。查本件被告丙○○係九十一年四月二十九日出生，距原告與被告甲○○九十年十二月八日結婚之日，僅一百四十三日，其受胎期間並非在原告與
      被告甲○○婚姻關係存續中，不受民法第一千零六十二條第一項之婚生推定已
      可認定。從而，原告依據民法第一千零六十三條規定提起否認子女之訴於法不
      合，應予駁回。
  三、又確認法律關係成立或不成立之訴，非原告有即受確認判決之法律上之利益者
      ，不得提起之，此觀民事訴訟法第二百四十七條第一項前段規定自明。而所謂
      即受確認判決之法律上之利益，係指因法律關係之存否不明確，致原告在私法
      上之地位有受侵害之危險，而此項危險，得以對於被告之確認判決除去之者而
      言，有最高法院四十二年度臺上字第一○三一號判例可參。本件原告主張與被
      告丙○○親子關係不存在，然戶政機關因認為準正，而將原告登記為被告丙○○之生父，則原告與被告丙○○間之父子關係是否存在即屬不明確，致其等間
      是否生有父母子女之權利義務關係即有受侵害之危險，故原告提起本訴訟，可
      認有確認利益，合先敘明。
  四、查民法第一千零六十四條規定，非婚生子女因生父母之結婚而視為婚生子女，
      即所謂之準正。準正之要件，一須有血統上之父母子女關係；他須生父與生母
      結婚。本件原告雖與被告丙○○之母甲○○結婚，並將被告丙○○登記為原告
      之子，惟既經鑑定原告與丙○○間並無血統上之父子關係，被告丙○○自不因
      準正而成為原告之婚生子女。今戶籍資料上登記原告為被告丙○○之生父，原
      告自得起訴除去此不實之親子關係。準此，原告訴請確認兩造間親子關係不存
      在，於法洵屬有據，應予准許。
  五、結論，本件原告之訴為有理由，依民事訴訟法第七十八條、第八十五條第一項
      前段，判決如主文。
中      華      民      國    九十二    年      五      月      六      日
                                  臺灣臺南地方法院家事法庭
~B法      官  張麗娟
右正本證明與原本無異
如對本判決上訴，須於判決送達後二十日內向本院提出上訴狀。
中      華      民      國    九十二    年      五      月      六      日
~B法院書記官  陳世明


司法院資訊處製作；財團法人民間司法改革基金會備份。
